【裁判字號】    88,自,375
【裁判日期】    891004
【裁判案由】    侵占
【裁判全文】
臺灣高雄地方法院刑事判決                          八十八年度自字第三七五號
    自  訴  人  宣文實業股份有限公司
    法定代理人  林文銘
    自  訴  人  甲○○
    右  二  人
    自訴代理人  戴慕蘭
    被      告  乙○○
右列被告因侵占案件，經自訴人提起自訴，本院裁定如左：
    主  文
自訴駁回。
    理  由
一、按法院或受命法官於自訴案件第一次審判期日前訊問及調查結果，如認為案件有
    刑事訴訟法第二百五十二條至第二百五十四條之情形者，得以裁定駁回其自訴，
    同法第三百二十六條第三項定有明文。
二、本件自訴意旨略以：自訴人甲○○為自訴人宣文實業股份有限公司（下稱宣文公
    司）之職員，而自訴人甲○○為成立家業，須借貸資金周轉，被告乙○○知悉上
    情後，於民國八十八年四月間向自訴人甲○○表示伊有辦法向花蓮企銀宜蘭分行
    辦理公司支票融資，自訴人甲○○信以為真，即向其任職之自訴人宣文公司借用
    中國農民銀行為付款人之支票十二張，面額共計新臺幣（下同）三百萬元，自訴
    人甲○○於同年四月二十八日將上開支票交付予被告保管，並委託其代向花蓮企
    銀宜蘭分行辦理公司支票融資三百萬元，被告保證一星期內即可辦妥。詎被告屆
    期未交付三百萬元融資，自訴人等即向被告催促，被告則藉故拖延，直至同年六
    月八日始表示支票融資無法辦理，自訴人等即向被告表示終止委託辦理融資，並
    請其返還前開十二張支票，被告則表示支票寄放他人，其將於六月二十日前交還
    自訴人宣文公司，並立下切結書為證，惟屆期被告未返還前開支票，而上述支票
    已有遭他人提示，因而認被告涉有刑法第三百三十五條第一項之侵占罪嫌云云。
三、按刑法侵占罪之成立要件，須行為人意圖為自己不法之所有，易持有之意思為所
    有，而將自己所持有他人之物侵占入己，方足當之。若行為人原本即可處分持有
    物，縱其事後未依約返還該持有物或與持有物相當之價金，亦僅係民事糾葛，而
    與侵占罪之構成要件有間，尚不得以刑法侵占罪相繩，合先陳明。經查：本件被
    告對其確於八十八年四月二十八日收受自訴人甲○○支票十二紙，並代自訴人甲
    ○○向花蓮企銀宜蘭分行辦理公司支票融資三百萬元之事實固不否認，惟辯稱：
    因花蓮企銀不接受，所以把票退回來，我有告訴自訴人甲○○此事，其有同意我
    向民間票貼，所以我才將支票轉向陳柏青票貼，現在票在陳柏青處，致未能返還
    前開支票予自訴人等語，足見被告應無不法所有之主觀意圖，而質之自訴人之代
    理人亦陳明：被告已將係爭支票全數交回，本件純屬民事糾葛，因誤會致提起本
    件自訴，現在雙方已經和解，爰依法撤回本件自訴等語，益徵被告顯無侵占前開
    十二紙支票之不法意圖，是本件調查證據之結果尚不足證明被告有何侵占之犯行
    ，應認被告罪嫌顯有不足，揆諸首揭說明，爰為駁回自訴之裁定。
據上論斷，應依刑事訴訟法第三百四十三條、第三百二十六條第三項、第二百五十二
條第十款，裁定如主文。
中    華    民    國      八十九      年      十      月       四       日
                                臺灣高雄地方法院刑事第七庭
                                    法  官  蔡  正  雄
右正本證明與原本無異。
如不服本裁定，應於裁定送達後五日內，向本院提出抗告狀。
                                    書記官  許  雅  惠
中    華民    國      八十九      年      十      月       四       日


司法院資訊處製作；財團法人民間司法改革基金會備份。
